【裁判字號】    99,訴,1325
【裁判日期】    991122
【裁判案由】    違反毒品危害防制條例
【裁判全文】
臺灣彰化地方法院刑事判決              99年度訴字第1325號
公  訴  人  臺灣彰化地方法院檢察署檢察官
被      告  王嘉慧
上列被告因違反毒品危害防制條例案件，經檢察官提起公訴（99
年度毒偵字第1594號、第1655號），本院改依簡式審判程序審理
，判決如下：
    主  文
王嘉慧施用第一級毒品，累犯，處有期徒刑玖月；又施用第一級
毒品，累犯，處有期徒刑玖月，扣案之注射針筒貳支沒收。應執
行有期徒刑壹年，扣案之注射針筒貳支沒收。
    事  實
一、王嘉慧前因施用毒品案件，經執行觀察、勒戒後，被評定為
    無繼續施用毒品傾向，於民國94年6月16日執行完畢釋放。
    又於上開觀察、勒戒執行完畢釋放後5年內，於96年12月23
    日，犯施用第一級毒品罪，經本院以97年度訴字第531號判
    決，判處有期徒刑6月確定；再因犯施用第一級毒品罪，經
    本院以97年度訴字第3464號判決，判處有期徒刑7月確定；
    前述二罪經接續執行後，於98年8月20日假釋出獄，至98年9
    月28日假釋期滿未經撤銷，視為執行完畢。詎仍不知悔改，
    復分別基於施用第一級毒品海洛因之犯意，先後為下列行為
    ：
(一)於99年7月24日上午9時許，在彰化縣和美鎮某處公園之廁所
    內，將毒品海洛因加水後，以針筒注射之方式，施用第一級
    毒品海洛因1次（該注射針筒已經王嘉慧丟棄而滅失）。嗣
    因其為毒品列管人口，經警方通知於99年7月25日上午11時
    43分許到場採集尿液送驗，檢驗結果呈現可待因及嗎啡之陽
    性反應。
(二)於99年8月24日上午9時許，在彰化縣員林鎮○○路土地銀行
    前之公園涼亭，亦以同上方法，施用第一級毒品海洛因1次
    。嗣於99年8月24日下午5時30分許，警方在彰化縣鹿港鎮山
    崙里山寮巷56號前，發現其形跡可疑予以盤查，發現其為毒
    品列管人口，並扣得其所有供本次施用所使用之注射針筒2
    支，復得其同意採集尿液送驗，檢驗結果呈現可待因及嗎啡
    之陽性反應。
二、案經彰化縣警察局和美分局及鹿港分局報請臺灣彰化地方法
    院檢察署檢察官偵查起訴。
    理  由
壹、程序部分：
    被告王嘉慧所犯之本案犯罪，係死刑、無期徒刑、最輕本刑
    為3年以上有期徒刑以外之罪。其於準備程序就上開被訴事
    實為有罪之陳述，經受命法官告知簡式審判程序之旨，並聽
    取其與公訴人之意見後，本院認無不得或不宜改依簡式審判
    程序進行之情事。爰依刑事訴訟法第273條之1第1項、第284
    條之1規定，裁定由受命法官獨任進行簡式審判程序，先予
    敘明。
貳、實體部分：
一、訊據被告對於上開事實均坦承不諱；且就上開事實一 (一)
    之犯行部分，警方於99年7月25日對被告所採集之尿液，經
    送檢驗後，結果呈現可待因及嗎啡之陽性反應，有彰化縣警
    察局和美分局列管毒品人口尿液檢體採集送驗紀錄表，及詮
    昕科技股份有限公司（以下簡稱：詮昕公司）99年8月12日
    報告編號00000000號濫用藥物尿液檢驗報告各1紙在卷可憑
    。另就上開事實一 (二)之犯行部分，警方於99年8月24日對
    被告所採集之尿液，經送檢驗後，結果呈現可待因及嗎啡之
    陽性反應，有彰化縣警察局鹿港分局委託檢驗尿液代號與真
    實姓名對照表，及詮昕公司99年9月10日報告編號00000000
    號濫用藥物尿液檢驗報告各1紙在卷可憑；復有注射針筒2支
    扣案可佐。足認被告之自白與事實相符，應可採信。本案事
    證明確，被告上開2次施用第一級毒品之犯行，均堪以認定
    。
二、查被告前因施用毒品案件，經執行觀察、勒戒後，被評定為
    無繼續施用毒品傾向，於94年6月16日執行完畢釋放。又於
    上開觀察、勒戒執行完畢釋放後5年內，於96年12月23日，
    犯施用第一級毒品罪，經本院以97年度訴字第531號判決，
    判處有期徒刑6月確定等節，有臺灣高等法院被告前案紀錄
    表1份在卷可稽。被告自上開觀察、勒戒執行完畢釋放後，
    距離本案犯罪，期間雖均已超過5年，惟按「毒品危害防制
    條例於92年7月9日修正公布，自93年1月9日施行，其中第20
    條、第23條將施用毒品之刑事處遇程序，區分為『初犯』及
    『5年內再犯』、『5年後再犯』。依其立法理由之說明：『
    初犯』，經觀察、勒戒或強制戒治後，應為不起訴處分或不
    付審理之裁定；經觀察、勒戒或強制戒治執行完畢釋放後，
    『5年內再犯』者，因其再犯率甚高，原實施之觀察、勒戒
    及強制戒治既已無法收其實效，爰依法追訴或裁定交付審理
    。至於經觀察、勒戒或強制戒治執行完畢釋放後，『5年後
    再犯』者，前所實施之觀察、勒戒或強制戒治已足以遮斷其
    施用毒品之毒癮，為期自新及協助其斷除毒癮，仍適用『初
    犯』規定，先經觀察、勒戒或強制戒治之程序。從而依修正
    後之規定，僅限於『初犯』及『5年後再犯』二種情形，始
    應先經觀察、勒戒或強制戒治程序。倘被告於5年內已再犯
    ，經依法追訴處罰，縱其第3次（或第3次以上）再度施用毒
    品之時間，在初犯經觀察、勒戒或強制戒治執行完畢釋放5
    年以後，已不合於『5年後再犯』規定，且因已於『5年內再
    犯』，顯見其再犯率甚高，原實施之觀察、勒戒或強制戒治
    ，已無法收其實效，即應依該條例第10條處罰。」最高法院
    有97年度第5次刑事庭會議決議可循。因被告在上開觀察、
    勒戒執行完畢釋放後5年內，曾再犯如上所述之施用毒品罪
    ，是被告本案所為，仍合於毒品危害防制條例第23條第2項
    所定之追訴要件，自均應依法論科。
三、按海洛因為毒品危害防制條例第2條第2項第1款所明定之第
    一級毒品，不得非法持有、施用。核被告所為，均係犯毒品
    危害防制條例第10條第1項之施用第一級毒品罪；其先後為
    施用第一級毒品，而分別持有海洛因之低度行為，已各為其
    施用之高度行為吸收，均不另論罪。再被告所犯上開二罪間
    ，犯意各別，應予分論併罰。又被告曾因先後犯施用第一級
    毒品罪，經本院分別以97年度訴字第531號、97年度訴字第
    3464號判決，各判處有期徒刑6月、7月確定，經接續執行後
    ，於98年8月20日假釋出獄，至98年9月28日假釋期滿未經撤
    銷，視為執行完畢等節，有上開臺灣高等法院被告前案紀錄
    表在卷可按。被告於上開徒刑執行完畢後，5年以內故意再
    犯本案有期徒刑以上之二罪，皆為累犯，均應依刑法第47條
    第1項規定加重其刑。
四、刑事法所處罰之施用毒品行為，係屬藥物濫用、物質依賴，
    自殘性明顯，侵害性卻隱晦之犯罪。基於施用毒品犯罪此一
    特性，對其處罰自不應與一般犯罪之刑罰等量齊觀。因此，
    對於施用毒品之犯罪行為人，刑罰之目的，應側重在幫助其
    遠離毒品及戒除毒癮，俾其重返社會正常生活，故對其施以
    相當期間之徒刑，藉以隔離毒品、戒除依賴即可，過度監禁
    之結果，徒然虛擲其生命，並有浪費國家稅收之虞。爰審酌
    被告除上述累犯前科外，另有竊盜等犯罪前科，有前揭臺灣
    高等法院被告前案紀錄表在卷可參，素行不佳；且其曾因施
    用毒品案件，經執行觀察、勒戒及徒刑後，卻又再犯，顯見
    其未能悔改並記取教訓；惟念及施用毒品犯罪之本質，為戕
    害自我身心健康之行為，尚未嚴重破壞社會秩序或侵害他人
    權益，以及被告於犯後坦承犯行，態度良好，暨斟酌其犯罪
    之動機、目的、手段、智識程度為國中畢業及所生危害等一
    切情狀，乃核情分別量處如主文所示之刑，併就主刑部分定
    如主文所示之應執行刑。
五、上開扣案之注射針筒2支，係被告所有供上開事實一 (二)犯
    罪所用之物，已據其陳明在卷，爰依刑法第38條第1項第2款
    規定，在該犯罪項下宣告沒收。
據上論斷，應依刑事訴訟法第273條之1第1項、第284條之1、第
299條第1項前段，毒品危害防制條例第10條第1項，刑法第11條
前段、第47條第1項、第38條第1項第2款、第51條第5款，判決如
主文。
本案經檢察官高宏銘到庭執行職務。
中    華    民    國    99    年    11    月    22    日
                  刑事第三庭    法  官  陳銘壎
以上正本證明與原本無異。
如不服本判決應於收受判決後10日內向本院提出上訴書狀，並應
敘述具體理由；其未敘述上訴理由者，應於上訴期間屆滿後20日
內向本院補提理由書(均須按他造當事人之人數附繕本)「切勿逕
送上級法院」。
中    華    民    國    99    年    11    月    22    日
                                書記官  楊筱惠
附錄本案論罪科刑法條全文：
毒品危害防制條例第10條第1項
施用第一級毒品者，處6月以上5年以下有期徒刑。

司法院資訊處製作；財團法人民間司法改革基金會備份。
